【裁判字號】    97,交抗,1737
【裁判日期】    971114
【裁判案由】    違反道路交通管理處罰條例
【裁判全文】
臺灣高等法院交通事件裁定            97年度交抗字第1737號
抗  告  人
即  異議人
即受處分人  甲○○
上列抗告人因違反道路交通管理處罰條例案件，不服臺灣板橋地
方法院，中華民國97年7月31日所為裁定（97年度交聲字第512號
），提起抗告，本院裁定如下：
    主  文
原裁定撤銷，發回臺灣板橋地方法院。
    理  由
一、原裁定略以：本件抗告人即異議人即受處分人甲○○駕駛其
    所有之車號ＣＰ－八一一一號自用小客車，於民國九十六年
    十二月八日下午九時三十五分許，行經臺北縣石門鄉台二線
    二十六點八公里處（往淡水方向），該處速限為五十公里，
    受處分人所有之該部汽車竟以七十公里之時速超速二十公里
    未滿四十公里行駛，為設置路旁之感應式線圈測速照相儀器
    以拍照之方式取證，嗣於九十六年十二月三十一日由臺北縣
    政府警察局交通隊員警蔡澄潭，以受處分人所有該部車號汽
    車有違反道路交通管理處罰條例第四十條規定之行為逕行製
    單舉發，經將舉發通知單送達於受處分人後，受處分人於應
    到案日期前向原處分機關提出申訴，經原處分機關請原舉發
    單位調查結果，仍認受處分人所有之該部汽車有於前揭路段
    超速行駛行為，原處分機關乃分別依道路交通管理處罰條例
    第四十條、第六十三條第一項第一款、違反道路交通管理事
    件統一裁罰基準表規定，以受處分人所有該部車號汽車超過
    規定之最高時速且超過二十公里未滿四十公里行駛，於九十
    七年三月十二日所為北監自裁字第裁四○－ＣＧ00000
    00號裁決裁處受處分人一千八百元罰鍰、並記違規點數一
    點。受處分人甲○○於異議狀中，固承認其駕駛所有之自用
    小客車於上揭時間行經臺北縣石門鄉台二線二十六點八公里
    處為警用測速照相測速拍照之事實，惟矢口否認有違反道路
    交通管理處罰條例之行為，辯稱：伊超速二十公里，應係包
    含於超速「未超過二十公里」之範圍，非「二十公里以上未
    滿四十公里」；又測速照相科學儀器未經國家標準檢驗合格
    ，所攝之測速照片不得作為超速依據云云。按違反道路交通
    管理事件統一裁罰基準及處理細則係依道路交通管理處罰條
    例第九十二條第四項規定訂定之行政命令，違反道路交通管
    理事件統一裁罰基準表則為該命令之附件，此一授權命令，
    就違反道路交通管理處罰條例第四十條之違規行為，區分為
    三個級距處罰，其一駕駛人行車速度，超過規定之最高時速
    未滿二十公里、其二超過規定之最高時速二十公里以上未滿
    四十公里、其三超過規定之最高時速四十公里以上未滿六十
    公里，依此一規定，異議人經舉發之超速為超過規定之最高
    時速二十公里，自屬第二級距，非次一級距之未滿二十公里
    ，異議人上揭質疑，應係誤認法令所致，尚非有理由；又本
    件舉發機關臺北縣政府警察局交通隊所使用之感應式線圈測
    速照相儀器（微電腦闖紅燈暨測速照相儀器，序號：一四○
    九），係於六十五年間採購啟用，目前我國就感應式線圈測
    速照相儀器尚未訂有國家檢定標準，實務上均採用法院認證
    之國際檢驗單位檢驗報告，該儀器係經荷蘭量測局檢驗合格
    且經臺北地方法院公證，採購及使用該項設備，均要求必須
    生產國製造廠或其他檢驗單位準確性認證之證明文件，以確
    保其準確性。其每年並定期維修保養，以落實交通裝備管理
    ，有臺北縣政府警察局九十七年五月二十一日北縣警交字第
    ○九七○○六四二四六號函、九十七年六月二十日北縣警交
    字第○九七○○七七九七二號函所檢附之測速原理、維修保
    養等資料，以及線圈感應式測速器材之生產國荷蘭量測局於
    八十一年十月二十二日、八十五年一月六日、九十二年二月
    四日所出具測試合格之公證書附卷可考，是本件舉發所使用
    之線圈感應式測速器材，業經出產國之檢測合格，並於使用
    期間，由使用單位每年度依規定採取定期檢驗及維修，在本
    件舉發期間，並無功能異常之情形，據此舉發，並無何違法
    情事可言，異議人空言指述，並不可採。原處分機關對受處
    分人所為之處分於法尚無違誤，而駁回受處分人之異議。
二、本件抗告意旨略以：系爭測速儀器係於民國六十五年間採購
    啟用迄今，使用年限已達二十餘年，依經濟部標準檢驗局所
    言：度量衡器在使用過程，由於材料老化、使用狀況及自然
    耗損‧‧‧等因素，往往會改變其準確性。為了盡量減少度
    量衡器在使用過程中超出公差之風險，以確保其仍符合法定
    之要件，因此，有必要規定有效期限。而製造國荷蘭之氣候
    條件與台灣是否相同，尚有疑義，且其最後一次所出之測試
    合格公證書為五年多前所製，是否針對系爭儀器寄回原廠所
    測得並不得而知，且運送過程是否摔傷受損亦無法保證，是
    以系爭儀器應以本國標準檢驗為準，才有公信力。又同時系
    爭測速儀器分為二部分，其機器本身接受訊號，來自於地上
    的感應線圈。而其本身的維修保養，甚至原廠的保證，皆不
    包括該線圈在內，是以報載有員警以自用轎車來回行駛，以
    校正該儀器，即因線圈埋在地下，根本無法定期挖出送交檢
    驗，是以經過不同車流輾壓，修馬路挖掘，淹水等皆有可能
    造成誤差。據此，國家度量衡檢驗機構經濟部標準檢驗局長
    才會強調，系爭儀器主要功能是監測闖紅燈車輛，並非專門
    用於測速，國際間並未制定相關標準，連國際法定計量組織
    都附之闕如等語，故系爭儀器欠缺適法性之疑慮，爰請撤銷
    原裁定等語。
三、經查：依卷附荷蘭量測局檢驗合格證明書所載：「產品說明
    ：闖紅燈測速照相設備。製造商：GATSOMETER B.V. 。品牌
    ：GATSOMETER。款式：36。序號：634。測試產品數量：1 」
    等語，臺北縣政府警察局覆函則載稱：「旨揭測速桿係民國
    81年間設置，主機序號1409號」等語，分別有上開合格證明
    書、臺北縣政府警察局97年6月20日北縣警交字第097007797
    2 號函附卷可稽（見原審卷第35頁、第66頁），則此間序號
    似有不同，究否係針對系爭測速桿測試後所出具，抑或通案
    所提出之合格證明？另上開臺北縣政府警察局函所附95、96
    年年度維修保養紀錄載稱：「主機功能測試正常」、「功能
    測試OK」、「故障、更新測試OK」，究係指機械功能正常？
    抑或包含實際測速調校？此均關乎上開測速桿測速舉發之適
    法性，自應予究明。是抗告人執此指摘原裁定不當，為有理
    由，自應由本院將原裁定撤銷，發回原審法院詳予調查後更
    為適法之裁定。
四、據上論結，應依道路交通案件處理辦法第26條，刑事訴訟法
    第413條前段，裁定如主文。
中    華    民    國    97    年    11    月    14    日
                  刑事第五庭審判長法  官  吳  敦
                                  法  官  張傳栗
                                  法  官  陳春秋
以上正本證明與原本無異。
不得再抗告。
                                  書記官  李家敏
中    華    民    國    97    年    11    月    14    日


司法院資訊處製作；財團法人民間司法改革基金會備份。
